【裁判字號】    95,小上,25
【裁判日期】    950308
【裁判案由】    返還押租金
【裁判全文】
臺灣臺中地方法院民事裁定  95年度小上字第25號
上訴人      乙○○
被上訴人    甲○○
上當事人間請求返還押租金事件，上訴人對於中華民國95年1月1
6日本院臺中簡易庭94年度中小字第2216號第一審判決提起上訴
，本院裁定如左：
    主    文
上訴駁回。
第二審訴訟費用新台幣壹仟伍佰元由上訴人負擔。
    理    由
一、按對於小額程序之第一審裁判之上訴，非以其違背法令為理
    由，不得為之，民事訴訟法第436條之24第2項定有明文。所
    謂判決違背法令係指判決不適用法規或適用不當者而言。且
    依同法第436條之25規定，上訴狀應記載上訴理由，並表明
    原判決所違背之法令及其具體內容，以及依訴訟資料可認為
    原判決有違背法令之具體事實。又當事人以判決有不適用法
    規或適用法規不當為上訴理由時，其上訴狀或理由書應有具
    體之指摘，並揭示該法規之條項或其內容，若係成文法以外
    之法則，應揭示該法則之旨趣，倘為司法院解釋或本院之判
    例，則應揭示該判解之字號或其內容，如依民事訴訟法第四
    百六十九條所列各款事由提起第三審上訴者，其上訴狀或理
    由應揭示合於該條款之事實，上訴狀或理由書如未依此項方
    法表明者，即難認為已對判決之違背法令有具體之指摘，其
    上訴自難認為合法（最高法院71年台上字第314號判例參照
    ）。
二、本件上訴指摘原審判決有不適用法規或適用不當，並悖於經
    驗法則之違法，係以：「兩造於民國94年1月19日於系爭房
    屋所在之大樓會面，由上訴人開啟門鎖進入屋內，當時擺設
    之狀況稍嫌凌亂，電視機擺設於客廳以兩張藤製小圓凳墊著
    ，足證房屋使用人尚未搬遷，當場經上訴人以手機通知張姓
    女士是否願意到場處理或以其名義另訂租賃契約，該張姓女
    士表示不願與被上訴人見面，其私人物品俟清理搬離後，會
    打電話通知上訴人。於此情形下兩造乃當場約定，等張女士
    騰空交屋後，再行退還預收之支票，並未論及終止租約之事
    項，並無無條件終止租約之表示。如當日確如證人張永信所
    稱：「進去房屋裡面空空的，茶几、沙發擺在原地，其它都
    是空空的」，上訴人於交屋完畢後，自應知會大樓管理委員
    會，並立即委託仲介公司出租或自行招租，豈會任其閒置之
    理。再者，如兩造確係於當日已完成交屋之行為，上訴人自
    必審視房屋現狀，如被上訴人業將房屋按原狀遷空還上訴人
    ，則被上訴人仍須支付一個月的租金額作為賠償，上訴人當
    時未為此項要求，亦未請求返還原交付之房屋鑰匙及感應卡
    等物，亦足證上訴人於歷次庭訊所陳當日現場狀況，並無任
    何隱諱。被上訴人竟移花接木，與證人張永信共謀為虛偽之
    證言，將原審於94年11月17日履勘現場結果倒推為94年1月
    19 日之現場，冀圖使原審誤信其當時已經搬離騰空。惟按
    類此租賃契約當事人一方請求提前終止租約，雙方應履行之
    權利義務事項，係一般具有普通知識經驗之人所知悉，無論
    當時系爭房屋尚在使用中；退一步言，即如原審94年11月17
    日履勘之結果，清點現場尚有70餘種大小物品遺留在現場，
    上訴人豈有無條件終止租約之理，上訴人所言當日情況並非
    徒托空言，應有通聯紀錄可供查證。是以上歷次庭訊之陳述
    聲明，係攸關契約成立與否之重要事項，原審自應依職權為
    調查，民事訴訟法第286（按係288之誤）條定有明文。原審
    判決取證輕率，就一般人所知悉之民間租賃之常規經驗，竟
    亦棄如敝屣」等語為由。核上開上訴意旨，係就原審判決事
    實認定之職權再事爭執，並未具體指出原審判決所違反之法
    令條項，及經驗法則之內容；至於法院不能依當事人聲明之
    證據而得心證，為發現真實認為必要時，得依職權調查證據
    ，雖為民事訴訟法第288條第1項所明定，惟是否依職權調查
    證據，法院應有裁量之權，本件上訴意旨未依訴訟資料具體
    載明原審法院未依職權調查證據有何違誤之處，參諸前開說
    明，自不得謂已合法表明上訴理由，從而本件上訴難認合法
    ，應予駁回。
三、依民事訴訟法第436條之32第1項、第2項、第444條第1項前
    段、第436條之19第1項、第95條、第78條，裁定如主文。
中    華    民    國    95    年    3     月    8     日
                  民事第四庭    審判長  洪碧雀
                                法  官  周靜秀
                                法  官  王  銘
正本係照原本作成
本件不得抗告。
中    華    民    國    95    年    3     月    8     日
                                書記官


司法院資訊處製作；財團法人民間司法改革基金會備份。
